臺灣板橋地方法院刑事判決　　　　　　　94年度訴字第1664號
公　訴　人　臺灣板橋地方法院檢察署檢察官
被　　　告　癸○○
指定辯護人　本院公設辯護人庚○○
上列被告因強盜等案件，經檢察官提起公訴（九十四年度偵字第
一○八一九號），本院判決如下：
    主  文
癸○○連續意圖為自己不法之所有，以噴灑胡椒粉之方法，至使
不能抗拒，而取他人之物，累犯，處有期徒刑柒年。扣案之一字
起子壹支沒收。
    事  實
一、癸○○因違反肅清煙毒條例、麻醉藥品管理條例等案件，經
    臺灣臺北地方法院以八十六年度訴字第一○六四號判決判處
    有期徒刑三年二月、七月，應執行有期徒刑三年六月確定，
    於民國八十六年十月三十日起算刑期，八十八年七月二十三
    日假釋交付保護管束，保護管束期滿日期為九十年三月九日
    ，假釋未經撤銷，以已執行完畢論（構成累犯）。詎猶不知
    悔改，為下列行為：
  (一)意圖為自己不法所有，基於竊盜之概括犯意，自九十四年三
    月二十三日起至九十四年六月二十日止，連續於如附表一所
    示之時間、地點，以附表一所示之方法，竊取如附表一所示
    之機車，得手後供己作強盜、搶奪之代步工具。
  (二)復意圖為自己不法所有，基於強盜之概括犯意，自九十四年
    六月十日起至九十四年六月二十三日止，連續於附表二所示
    之時間、地點，騎乘上開竊得之機車尋找作案對象，趁如附
    表二所示被害人駕駛之車輛車門未上鎖之際，打開車門，以
    朝被害人臉上噴灑胡椒粉之不法方式，至使如附表二所示之
    被害人反射性閉上雙眼不能抗拒，任由癸○○強行取走渠等
    置於車上如附表二所示之財物，癸○○得手後騎乘竊盜之機
    車逃逸。
  (三)又意圖為自己不法所有，基於搶奪之概括犯意，自九十三年
    十一月十七日起至九十四年四月七日止，連續於附表三所示
    之時間、地點，騎乘如附表一編號一、二所示竊得機車尋找
    作案對象（附表三編號一除外），利用如附表三所示被害人
    所駕駛之車輛車窗未關或車門未上鎖之際，將手從車窗伸入
    車內或打開車門，趁被害人不及抗拒，徒手搶奪如附表三所
    示之財物，得手後騎乘機車逃逸。
  (四)復承接上開竊盜概括犯意，於搶奪戊○○所有如附表三編號
    三所示之財物後，於九十四年五月十五日某時許，持其中鑰
    匙一串，進入戊○○位於臺北縣蘆洲市○○路一二八巷三八
    號二樓住處內（戊○○未提出侵入住宅告訴），竊取屋內之
    Ｋ金鍊子二條、粉紅珍珠鍊一條、手機四支、金戒指三個、
    金手鍊二條、玉桃墬金鍊一條、戒指一只、項鍊一條、手錶
    一支及鈔票（包括人民幣、港幣、韓鈔、舊新臺幣等，數量
    均不詳）等物。
  (五)又承接上開竊盜之概括犯意，於九十四年五月十八日十九時
    三十分許夜間，侵入李根盛位於臺北縣蘆洲市○○路一二八
    巷二六號住處之地下停車場內，攜帶客觀上足以對人之生命
    、身體構成危害，可為兇器使用之一字起子，破壞李根盛所
    有車號ＦＷ－一五二一號自小客車車門後（李根盛未提出毀
    損告訴），進入車內竊取李根盛所有之駕駛執照、回數票及
    現金新臺幣（下同）三千元。
  (六)嗣癸○○於九十四年六月二十三日十時五分許，在臺北縣三
    重市○○○路一七四號前，強盜己○○財物得手後，騎乘竊
    得之車號ＥＧＥ－○二五號機車正欲離開之際，己○○急忙
    下車追趕，並大聲呼喊，適為路人發現而上前圍捕並報警處
    理，始查獲上情，警方扣得癸○○所有供竊盜所用之一字起
    子一支；並起出乙○○所有之機車鑰匙一串；辛○○國民身
    分證影本一張、手機一支；甲○○駕駛執照、駕駛執照影本
    各一張；李根盛駕駛執照一張；戊○○之迴轉壽司刷卡存根
    一張等物，並於同日十二時許，帶同警方至臺北縣蘆洲市○○路一五五號地下室起出車號ＣＤＵ－二三二號、ＰＣＸ－
    四六二號機車，同日十八時許至臺北縣蘆洲市○○路一二八
    號四樓樓梯間起出甲○○皮包一只。
二、案經丁○○、壬○○、甲○○、己○○、戊○○、李根盛訴
    由臺北縣政府警察局三重分局報請臺灣板橋地方法院檢察署
    檢察官偵查起訴。
    理  由
一、被告癸○○對於以附表一所示之時間、地點及方法竊取如附
    表一所示之機車，並於九十四年五月十八日十九時三十分許
    ，持一字起子，竊取李根盛停放住處地下室之自小客車車內
    財物；於附表二所示之時間、地點，利用被害人駕駛之汽車
    車門未鎖之際，將胡椒粉灑向如附表二所示之被害人之方式
    ，取走被害人所有之財物；於附表三所示之時間、地點搶奪
    被害人財物等事實固不爭執，惟否認附表二所示之犯行構成
    強盜罪嫌，亦否認有持搶奪得來之鑰匙侵入戊○○之家中行
    竊，辯稱伊對附表二所示之被害人灑胡椒粉之行為不構成強
    盜，應僅構成搶奪罪，且伊搶走己○○皮包當日（附表二編
    號二之犯行），精神恍惚，應達到精神耗弱之程度，得減輕
    其刑；又伊查獲當日身上所戴之項鍊、戒指，是在戊○○遭
    搶的皮包內發現云云。辯護人為被告辯稱：被告已坦承多件
    竊盜行為，是倘戊○○住處竊盜行為確為被告所為，對刑責
    影響有限，被告無需堅決否認；又戊○○雖證稱被告身上所
    戴之項鍊、戒指，不是遭搶之財物，然戊○○在九十四年四
    月七日遭搶，同年六月二十三日始製作警詢筆錄，時間已超
    過二個月，證人記憶是否有誤，容有斟酌之處。又依被害人
    己○○、甲○○於審理中證詞，被告向被害人灑胡椒粉之行
    為，只是使被害人不及抗拒，並非達到不能抗拒之程度，應
    構成搶奪罪。末者，被告坦承搶奪丙○○之皮包，然而丙○○無法指認被告確為行為人，且未尋獲遭搶之財物，是無補
    強證據證明被告自白搶奪丙○○財物之犯行屬實等語。經查
    ：
  (一)被告於附表一所示之時間、地點，以附表一所示之方法，竊
    取如附表一所示之機車，核與丁○○、壬○○、乙○○於警
    詢指述遭竊情節相符，復有贓物認領保管單三紙、臺北縣政
    府警察局車輛失竊尋獲電腦輸入單三紙、車輛竊盜、車牌失
    竊資料個別查詢報表－查詢車輛認可資料三紙、汽（機）車
    各項異動登記書影本一紙在卷可稽，被告自白核與事實相符
    。
  (二)按刑法第三百二十八條第一項強盜罪，係指行為人意圖為自
    己不法之所有，以強暴、脅迫、藥劑、催眠術或他法，至使
    不能抗拒，而取他人之物，或使其交付。所謂「強暴」係指
    以有形之體力、或其他行為，造成被害人一種心理上或生理
    上被強制之狀態，而足以妨礙被害人之意思表示自由與依其
    意思決定而行動之自由。「脅迫」乃是以言詞或舉動，顯示
    加害他人之意思，或以加害他人之意思，使其產生畏懼，而
    得加以威脅或逼迫。所謂「藥劑、催眠術或他法」，係指以
    藥物、催眠術或其他不法方法，使人失卻知覺或喪失抗拒能
    力。而所謂「不能抗拒」，是謂行為所施之於被害人之強暴
    、脅迫，只需壓抑被害人之抗拒，或使被害人身體上或精神
    上處於不能抗拒之狀態即以充足（最高法院二十二年上字第
    三一七號判例可資參照）。而強盜罪與搶奪罪二者最主要之
    差別是在於行為方式與行為所造成之強制狀態或程度，前者
    係乘人不備，使人不及保衛其物而奪取之；後者是以實施強
    暴或脅迫為手段，造成他人不能抗拒之狀態下，始予強取或
    迫令其交付（最高法院二十年非字第八四號判例可資參照）
    。被告利用被害人甲○○、己○○所駕駛之汽車車門未上鎖
    之際，打開車門，並以胡椒粉灑向被害人頭部，趁被害人閉
    眼之際，強行取走置放於車內之皮包等財物，業據被告供認
    不諱，且經被害人到庭證述綦詳。被告將辛辣之胡椒粉刻意
    往被害人頭部灑，導致被害人本能反射性閉上眼睛，被害人
    在此剎那間，毫無反抗能力，只得任由被告強行取走財物，
    被告採用向被害人灑胡椒粉之方式，雖未達到上述「強暴」
    之程度，惟與使用藥劑、催眠術相若，已使被害人失卻喪失
    抗拒能力，可評價為該條所稱之「其他不法方法」。是被告
    對如附表二所示被害人噴灑胡椒粉進而強行取走財物之行為
    ，應構成刑法第三百二十八條第一項強盜行為，至為灼然，
    被告及辯護人辯稱僅構成搶奪罪之言，自屬無據。又被告辯
    稱強盜己○○之皮包之際，精神狀態不佳，應可減刑云云。
    然查，被告在己○○準備路邊停車正要熄火，車門車窗尚未
    鎖好之際，擅自打開車門，先佯稱要向己○○問路，而己○○要求被告將門關上之際，被告立刻將預藏之胡椒粉朝己○○頭部噴灑，在被害人閉眼之時，立即將車內皮包取走，並
    騎乘竊得之機車逃逸，嗣後己○○大聲呼救，被告始為熱心
    民眾所圍捕，被告當時神情正常，反應鎮靜，甚至懇求被害
    人不要抓她等情，此有證人己○○當到庭結證證詞為憑，被
    告上開行為，顯有縝密計畫，且行為舉止敏捷迅速，與常人
    相差無幾，實無任何精神耗弱之情狀，自不得減輕其刑。
  (三)被告於附表三所示之時間、地點，趁附表三所示之被害人不
    及防備下，搶奪如附表三所示之財物，核與被害人丙○○、
    辛○○、戊○○於警詢中指述相符，復有辛○○、戊○○出
    具之贓物認領保管單各一紙在卷足憑。辯護人為被告辯稱，
    有關附表三編號一所示之犯行，並無補強證據證明被告自白
    屬實云云。查，被害人丙○○於本院審理中結證稱，九十三
    年十一月十七日在臺北縣三重市○○路○段，將車子停在樓
    梯口，手提包放在車子右前座，因為車子窗戶未關，伊當時
    準備要熄火，有人趁機伸手進入車內拿走手提包，因為沒戴
    眼鏡，所以看不清行為人是男是女，只記得歹徒是瘦瘦的等
    語。參以被告於警詢中自白搶奪丙○○置放於車內之皮包，
    其供述之時間、地點、搶奪方式等內容，核與丙○○到庭之
    證詞相符，被告該部分自白，有被害人之證詞作為補強證據
    ，堪信為真實，辯護人上開所辯，不足採信。
  (四)被告否認持搶奪得來鑰匙侵入戊○○位於臺北縣蘆洲市○○
    街一二八巷三八號住宅內，竊取金戒指、金項鍊、項鍊、戒
    指等物。惟查，戊○○到庭結證稱，伊在九十四年四月七日
    正要開車停入住家地下室，在等鐵門開啟，因為車子冷氣壞
    掉，所以將窗戶打開，被告迅速跑過來，手伸入車窗內，搶
    走皮包後騎機車逃掉，被搶之皮包內有家裡鑰匙，還有一張
    「爭鮮迴轉壽司」之消費簽單。復於五月十五日左右，家內
    金飾、手機及項鍊、戒指等物失竊，因為門鎖未被破壞，家
    裡沒有被翻動之痕跡，只有金子、手機等物失竊，所以才未
    報案。嗣後六月份警方通知伊前去製作筆錄時，看到被告身
    上戴的項鍊、戒指，確定是伊所有置放在家中之物，該項鍊
    、戒指是在路邊攤買的，僅價值幾百元，無法變賣，伊放在
    家裡的櫃子內，母親節時東西還在，過母親節之後才找不到
    ，所以被告身上所戴之項鍊、戒指確定不是放在被搶之皮包
    內，但是其他值錢的首飾、手機都沒有看到。領回之消費簽
    單上，被告在簽單背面書寫伊曾經住過之住址，還有父母親
    之姓名等語。被害人戊○○明確指證被告被查獲當日身上所
    戴之項鍊、戒子，為伊家中失竊之物，並非遭搶之物，證人
    於同年六月二十三日製作警詢筆錄，距離遭搶之時間僅有二
    個月、距離失竊之時間僅有一個月，其記憶應甚為清晰，應
    無錯植之情形。又被告搶得戊○○之皮包後，取得皮包內「
    爭鮮迴轉壽司」之消費簽單，於簽單背面竟註記戊○○之住
    址及個人資料，顯然有計畫侵入戊○○家中行竊。況且，被
    告辯稱將搶得之財物丟棄於大水溝內，第三人焉可能同時取
    得戊○○之住家資訊及家內之鑰匙侵入戊○○住家竊盜。被
    告上開所辯，不足採信，其犯行洵堪認定。
  (五)被告於夜間侵入李根盛居住大樓之地下停車場，以其所有之
    一字起子破壞李根盛所有之汽車車門，竊取李根盛置放於車
    內之財物等情，此除被告自白外，尚有李根盛於警詢之指述
    ，及贓物領保管單一紙在卷可稽，被告自白核與事實相符。
二、按刑法第三百二十一條第一項第一款之夜間侵入住宅竊盜罪
    ，其所謂「住宅」，乃指人類日常居住之場所而言，公寓亦
    屬之。至公寓樓下之「樓梯間」，雖僅供各住戶出入通行，
    然就公寓之整體而言，該樓梯間為該公寓之一部分，而與該
    公寓有密切不可分之關係，故於夜間侵入公寓樓下之樓梯間
    竊盜，難謂無同時妨害居住安全之情形，自應成立刑法第三
    百二十一條第一項第一款於夜間侵入住宅竊盜罪。又按刑法
    第三百二十一條第一項第三款之攜帶兇器竊盜罪，係以行為
    人攜帶兇器竊盜為其加重條件，此所謂兇器，其種類並無限
    制，凡客觀上足對人之生命、身體、安全構成威脅，具有危
    險性之兇器均屬之，且祇須行竊時攜帶此種具有危險性之兇
    器為已足，並不以攜帶之初有行兇之意圖為必要。螺絲起子
    為足以殺傷人生命、身體之器械，顯為具有危險性之兇器。
    最高法院七十六年台上字第二九七二號、七十九年台上字第
    五二五三號判例可資參照。是公寓大樓地下停車場，供住戶
    停車使用，且與住戶住處相連接，與公寓密切不可分，是被
    告於夜間侵入住宅之停車場行竊，應成立夜間侵入住宅竊盜
    罪。又一字起子，乃金屬製成，十分堅硬銳利，對人之生命
    、身體、安全自有威脅，當屬兇器之一種。核被告癸○○就
    事實欄一之(一)附表一編號一、二所示之行為，係犯刑法第三
    百二十一條第一項第三款攜帶兇器竊盜罪。事實欄一之(一)附
    表一編號三所示之行為，係犯刑法第三百二十條第一項竊盜
    罪。就事實欄一之(二)所為，係犯刑法第三百二十八第一項強
    盜罪。就事實欄一之(三)所為，係犯刑法第三百二十五條第一
    項搶奪罪。就事實欄一之(四)所為，係犯刑法第三百二十條第
    一項竊盜罪。就事實欄一之(五)所為，係犯刑法第三百二十一
    條第一項第一款、第三款攜帶兇器於夜間侵入住宅竊盜罪。
    其先後多次竊盜（二次攜帶兇器竊盜、二次普通竊盜、一次
    攜帶兇器於夜間侵入住宅竊盜）、二次強盜、三次搶奪犯行
    ，均時間緊接，犯罪構成要件相同，均係基於概括之犯意反
    覆為之，皆應依連續犯之規定分別論以一罪（攜帶兇器於夜
    間侵入住宅竊盜罪、強盜罪、搶奪罪）並加重其刑。被告所
    犯上開連續攜帶兇器於夜間侵入住宅竊盜罪、連續強盜罪、
    連續搶奪罪間，有方法、結果之牽連關係，應從一重之連續
    強盜罪處斷。被告有事實欄所載之犯罪科刑及執行情形，有
    臺灣高等法院被告前案紀錄表一份可憑，被告於受有期徒刑
    執行完畢，五年以內再犯本件有期徒刑以上之罪，為累犯，
    依刑法第四十七條規定遞加重其刑。爰審酌被告以不法方法
    連續強盜他人財物，嚴重危害社會安寧秩序，惡性至為重大
    ，另連續竊取、搶奪他人財物，意欲不勞而獲，被告犯罪動
    機、目的、手段、犯罪所得利益，及審理時坦承大部分犯行
    等一切情狀，量處如主文所示之刑，以資懲戒。扣案之一字
    起子一支，為被告所有，供竊盜如附表一編號一、二所示之
    機車及竊取李根盛車內財物所用之工具，業據被告供認在卷
    ，依刑法第三十八條第一項第二款規定宣告沒收。
據上論斷，應依刑事訴訟法第二百九十九條第一項前段，刑法第
五十六條、第三百二十八條第一項、第三百二十一條第一項第一
款、第三款、第三百二十五條第一項、第五十五條、第四十七條
、第三十八條第一項第二款，判決如主文。
本案經檢察官朱立豪到庭執行職務。
中　　華　　民　　國　　94　　年　　10　　月　　27　　日
                  刑事第十七庭審判長法　官  張江澤
                                    法  官  王綽光
                                    法  官  絲鈺雲
以上正本證明與原本無異
如不服本判決應於送達後10日內向本院提出上訴狀
                                    書記官　葉子榕
中　　華　　民　　國　　94　　年　　10　　月　　27　　日
附錄本案論罪科刑法條全文：
刑法第三百二十一條
犯竊盜罪而有左列情形之一者，處六月以上、五年以下有期徒刑
：
一於夜間侵入住宅或有人居住之建築物、船艦或隱匿其內而犯之
者。
二  毀越門扇、牆垣或其他安全設備而犯之者。
三  攜帶兇器而犯之者。
四  結夥三人以上而犯之者。
五  乘火災、水災或其他災害之際而犯之者。
六  在車站或埠頭而犯之者。
前項之未遂犯罰之。
刑法第三百二十五條
意圖為自己或第三人不法之所有，而搶奪他人之動產者，處六月
以上五年以下有期徒刑。
因而致人於死者，處無期徒刑或七年以上有期徒刑，致重傷者，
處三年以上十年以下有期徒刑。
第一項之未遂犯罰之。
刑法第三百二十八條
意圖為自己或第三人不法之所有，以強暴、脅迫、藥劑、催眠術
或他法，至使不能抗拒，而取他人之物或使其交付者，為強盜罪
，處五年以上有期徒刑。
以前項方法得財產上不法之利益或使第三人得之者，亦同。
犯強盜罪因而致人於死者，處死刑、無期徒刑或十年以上有期徒
刑；致重傷者，處無期徒刑或七年以上有期徒刑。
第一項及第二項之未遂犯罰之。
預備犯強盜罪者，處一年以下有期徒刑、拘役或三千元以下罰金
。
附表一：
┌──┬─────┬──────┬───┬───────┐
│編號│ 犯罪時間 │  犯罪地點  │被害人│  犯罪手法    │
│    │          │            │      │  失竊財物    │
├──┼─────┼──────┼───┼───────┤
│ 一 │九十四年三│臺北縣蘆洲市│張明吉│攜帶客觀上足以│
│    │月二十三日│中正路一三四│所有，│為兇器使用之一│
│    │十三時許  │巷二號前    │丁○○│字起子，竊取車│
│    │          │            │使用  │號PCX-462號重 │
│    │          │            │      │機車一部      │
├──┼─────┼──────┼───┼───────┤
│ 二 │九十四年三│臺北縣蘆洲市│壬○○│以上述手法竊取│
│    │月二十八日│中正路一一八│      │車號CDU-232 號│
│    │八時許    │號前        │      │重機車一部    │
├──┼─────┼──────┼───┼───────┤
│ 三 │九十四年六│臺北縣蘆洲市│乙○○│利用鑰匙未取下│
│    │月二十日十│光華路二二巷│      │，直接發動，竊│
│    │四時許    │五五號前    │      │取車號EGE-025 │
│    │          │            │      │號輕機車一部  │
└──┴─────┴──────┴───┴───────┘
附表二：
┌──┬─────┬──────┬───┬───────┐
│編號│ 犯罪時間 │  犯罪地點  │被害人│ 遭強盜之財物 │
├──┼─────┼──────┼───┼───────┤
│ 一 │九十四年六│臺北縣三重市│甲○○│ 置放在車內之 │
│    │月十日十六│集美路二○二│      │ 皮包一只     │
│    │時四十分許│號前        │      │（內有、華南、│
│    │          │            │      │中國信託、玉山│
│    │          │            │      │、中國國際、富│
│    │          │            │      │邦銀行信用卡；│
│    │          │            │      │中國信託、寶華│
│    │          │            │      │銀行現金卡各一│
│    │          │            │      │張、甲○○國民│
│    │          │            │      │身分證、駕駛執│
│    │          │            │      │照、行車執照、│
│    │          │            │      │田家樂信用卡一│
│    │          │            │      │張、印章、支票│
│    │          │            │      │簿及現金二百元│
│    │          │            │      │等物）        │
├──┼─────┼──────┼───┼───────┤
│ 二 │九十四年六│臺北縣三重市│己○○│置放在車內之黑│
│    │月二十三日│中正北路一七│      │色手提包一只（│
│    │十時許    │四號前      │      │內有己○○國民│
│    │          │            │      │身分證、駕駛執│
│    │          │            │      │照、支票一張、│
│    │          │            │      │華南銀行提款卡│
│    │          │            │      │一張、中國信託│
│    │          │            │      │信用卡一張及現│
│    │          │            │      │金二千六百元）│
└──┴─────┴──────┴───┴───────┘
附表三：
┌──┬─────┬──────┬───┬───────┐
│編號│ 犯罪時間 │  犯罪地點  │被害人│ 遭搶奪之財物 │
├──┼─────┼──────┼───┼───────┤
│ 一 │九十三年十│臺北縣三重市│丙○○│  置放在車內之│
│    │一月十七日│重陽路一段一│      │皮包一只（內有│
│    │十八時許  │二○巷二八號│      │行動電話一支、│
│    │          │前          │      │信用卡、鑰匙一│
│    │          │            │      │串及現金十萬元│
│    │          │            │      │）            │
├──┼─────┼──────┼───┼───────┤
│ 二 │九十四年四│臺北縣三重市│辛○○│置放在車內之黑│
│    │月二日十九│三民路二○六│      │色手提包一只（│
│    │時三十分許│號之一      │      │內有辛○○之國│
│    │          │            │      │民身分證影本、│
│    │          │            │      │駕駛執照、花旗│
│    │          │            │      │、台新、富邦、│
│    │          │            │      │第一銀行信用卡│
│    │          │            │      │各一張、合作金│
│    │          │            │      │庫提款卡一張、│
│    │          │            │      │ＮＯＫＩＡ８９│
│    │          │            │      │１０手機一支、│
│    │          │            │      │及現金九千元）│
│    │          │            │      │              │
├──┼─────┼──────┼───┼───────┤
│ 三 │九十四年四│臺北縣蘆洲市│戊○○│置放在車內之皮│
│    │月七日二十│三民路一二八│      │包一只（內有鑰│
│    │二時二十分│巷三八號二樓│      │匙一串、戊○○│
│    │許        │            │      │之國民身分證、│
│    │          │            │      │駕駛執照、健保│
│    │          │            │      │卡、Ｋ金戒指一│
│    │          │            │      │只、手機一支、│
│    │          │            │      │臺北國際、聯邦│
│    │          │            │      │銀行信用卡各一│
│    │          │            │      │張及現金三萬二│
│    │          │            │      │千六百元）    │
└──┴─────┴──────┴───┴───────┘
